【裁判字號】    97,交訴,52
【裁判日期】    971107
【裁判案由】    公共危險等
【裁判全文】
臺灣高雄地方法院刑事判決              97年度交訴字第52號
公  訴  人  臺灣高雄地方法院檢察署檢察官
被      告  丙○○
上列被告因公共危險等案件，經檢察官提起公訴（96年度偵字第
26347 號），本院判決如下：
    主  文
丙○○犯過失傷害罪，處有期徒刑肆月；又犯肇事致人傷害逃逸
罪，處有期徒刑拾月。應執行有期徒刑壹年。
    事  實
一、丙○○於民國96年8 月15日22時20分許，駕駛其所有車牌號
    碼7S-8449 號自用小客車（下稱肇事車輛），搭載友人黃英
    元，沿高雄市新興區○○○ 路由西往東方向行駛，途經高雄
    市新興區○○○ 路與同愛街口，理應注意車前狀況，及兩車
    併行之間隔，隨時採取必要之安全措施，而依當時情形並無
    不能注意之情事，竟疏於注意，未留意車前狀況並與他車保
    持安全之間隔，冒然前行，致其所駕駛系爭車輛之右側車身
    撞擊同向、由顏明守所騎乘車牌號碼ZBV-329 號輕機車之左
    後車身發生事故，顏明守當場人身倒地，並因此受有頭部外
    傷併顱內出血、頭皮撕裂傷、四肢多處挫傷、擦傷及暈眩之
    傷害。詎丙○○於肇事後並未停車查看，亦未對顏明守施以
    必要之救護，立即駕車加速逃逸，嗣在場乙○○目擊事故經
    過，並記下肇事車輛車號，而報警循線查獲上情。
二、案經顏明守之配偶甲○○訴由高雄市政府警察局新興分局報
    請臺灣高雄地方法院檢察署檢察官偵查起訴。
    理  由
一、證據能力之說明：
(一)證人乙○○向檢察官所為陳述之證據能力：按被告以外之人
    於偵查中向檢察官所為陳述，除顯有不可信之情況者外，得
    為證據，刑事訴訟法第159 條之1 第2 項定有明文。經查：
    證人乙○○係向檢察官證述本件發生擦撞，被害人顏明守受
    有上開傷害及肇事者駕車逃離現場之情形，證人陳述均經具
    結及全程錄影，且其後於本院審理中，並予被告對質及詰問
    之機會，就證人所為陳述外部附隨之環境或條件，即當時陳
    述時之偵查筆錄製作之原因、過程及其功能加以觀察其信用
    性，並無顯不可信之情況（最高法院96年台上字第5822號判
    決參照）。是證人乙○○向檢察官所為之陳述，應認具有證
    據能力。
(二)證人乙○○於警詢陳述之證據能力：
    按被告以外之人，於審判外之言詞或書面陳述，除法律有規
    定者外，不得作為證據。是被告以外之人於司法警察（官）
    調查中所為之陳述，依刑事訴訟法第159 條第1 項規定，係
    屬傳聞證據，原則上無證據能力。本件證人乙○○於警詢所
    言，雖就本件犯罪事實有所陳述，惟其所言係屬審判外之陳
    述，且渠等於檢察官偵查中及本院審理中，均以證人身分到
    庭具結證述，證述內容復與警詢之陳述情節相符，是證人於
    警詢之陳述，即無援用之必要性，核無證據能力。
(三)本件除上述證人乙○○之證述外，卷附證人蔡孟攸於警詢所
    為陳述，為被告以外之人於審判外之言詞陳述；卷附道路交
    通事故現場圖、道路交通事故調查報告表（一）（二）、高
    雄市立聯合醫院診斷證明書影本、96年10月29日高市聯醫病
    字第0960007089號函及病歷影本及高雄市政府警察局新興分
    局現場勘察報告各1 份，則係被告以外之人於審判外之書面
    陳述。公訴人及被告就上開言詞及書面陳述於本院最後審理
    中，均同意引為證據。本院審認上開證據取得過程並無瑕疵
    ，與待證事實具有關連性、證明力非明顯過低等情，均認為
    適當，可以作為本案之證據，依刑事訴訟法第159 條之5 第
    1 項之規定，認上開言詞及書面陳述均具有證據能力。
二、認定事實之理由：
(一)訊據被告坦承有於上開時間，駕駛上開自用小客車，搭載友
    人黃英元，行經高雄市新興區○○○ 路與同愛街口之事實；
    惟矢口否認上開犯行，並辯稱我不知道與上開機車發車擦撞
    ，沒有加速逃離，都是依正常的車速直接開車回家，所以沒
    有向警方報案處理，經我檢視車輛雖有擦撞的痕跡，但都是
    舊的，並沒有新的擦撞痕跡云云。經查：
１、證人乙○○於偵查中證稱：事故發生時我在現場有看到車禍
    情形，撞擊時我是在7S-8449 號自小客車左後方，當時中間
    沒有其他車子，撞擊前那小客車先從我的左後方超越，超越
    後就撞到那台機車，我有聽到撞擊聲，小客車確有加速逃跑
    ，並未停下來查看，我不確定機車的行進方向，我只能確定
    有聽到2 台車有撞擊，不知道如何磨擦，當時快晚上10點，
    那天有下雨，我看到車禍就把車號記在車上的發票上，過了
    15分鐘再打110 報案，報案時我只說該地點有人受傷，到警
    局後才告訴警察車號，當時未拿發票給警察看，因我記得車
    號，我隱約可看到小客車上有2 個人，另1 位應該是男子，
    坐在副駕駛座，我會記得自小客車車號，是因為那台車開的
    很快，我覺得很奇怪，所以有注意，我沒有尾隨那台自小客
    車，撞到後該小客車在七賢路就右轉六合路行駛，該自小客
    車是暗色的車子等語（見偵卷第27頁）；核與本院審理中之
    證述情節大致相符（本院97年10月16日審判筆錄第3 至7 頁
    ）。是證人乙○○於上開時、地，確有在場目擊上開車輛肇
    事後，即加速逃逸，並確切記下肇事車輛之車號甚明。
２、證人蔡孟攸於警詢時證稱：我於96年08月15日22時20分許，
    有目擊發生在高雄市○○○路同愛街口之車禍，我見到自小
    客車與機車發生車禍，自小客車即駛離現場，但是我沒有記
    下肇事車輛之車號等語（警卷第10頁高雄市政府警察局交通
    事故談話記錄表、偵卷第10頁高雄市政府警察局新興分局案
    件查訪表）；再被害人騎乘之機車，於上開時、地遭受肇事
    車輛擦撞之事實，並有道路交通事故現場圖、道路交通事故
    調查報告表（一）（二）各1 份、現場勘驗照片15張及車籍
    查詢資料4 紙附卷可稽（警卷第8 、11至20、24、25頁、偵
    卷第14至18、39頁）；又被害人顏明守受有上開傷害等情，
    復有高雄市立聯合醫院診斷證明書影本1 份、該院96年10月
    29日高市聯醫病字第0960007089號函及病歷影本各1 份在卷
    可查（警卷第6 頁、偵卷第74至99頁）。是被告丙○○確於
    上開時、地駕駛肇事車輛，擦撞被害人顏明守騎乘之機車，
    並造成被害人受有上開傷害，且未停車查看，即加速逃逸之
    事實甚明。
３、本件經警採證結果，被害人所有上開機車摔倒時，係向左側
    傾倒，故車身及把手均有摩擦地面的痕跡；被告所有之上開
    肇事車輛因已老舊，且右前保險桿傷痕累累，而無法辨識是
    遭車輛撞擊或是摔倒磨擦所造成（警卷第5 頁，高雄市政府
    警察局新興分局現場勘察報告）；惟證人乙○○業於本院審
    理中證稱：當時我聽到聲響時，我在肇事車輛左後方，因肇
    事車輛剛超越我不久後，即撞上被害人機車，當時我駕駛福
    特2300C.C.的車子，車子沒有開窗，但有開冷氣，碰撞聲音
    很大聲，是車輛碰撞的聲音，就在我車前發生，聽到碰撞聲
    ，我就看到被害人倒地等語（本院97年10月16日審判筆錄第
    5 至7 頁）。是本件肇事車輛，確實有擦撞被害人騎乘之機
    車甚明。
４、證人黃英元於偵查中雖證稱：96年8 月15日22時許有坐丙○
    ○的車子，行經七賢二路與同愛街口時，並沒有與他人發生
    車禍，當時沒有感覺車子擦撞到機車，我當時與丙○○在說
    話，並未感覺有撞到機車，也沒有聽到撞擊聲，我知道警察
    找到丙○○，說當天有發生車禍肇事逃逸，因丙○○隔天有
    打電話問我，我們車子是否與人發生車禍，我告訴他沒有感
    覺，本件案發當天，他來七賢路中華路口載我，我們沿七賢
    路一直走，我們開的不快，直到他家，我們都未察覺有發生
    事情，今天來開庭沒有跟丙○○聯絡，他沒有告訴我開庭要
    怎麼說，目擊證人說撞擊聲很大，但我們沒有聽到聲音等語
    （偵卷第70至71頁）。惟查：證人黃英元證稱行經上開地點
    ，沒有聽到撞擊聲，被告也沒有開車加速離去等情，核與上
    述證人乙○○、蔡孟攸之上開證詞迴異；蓋證人黃英元於偵
    查中證述前，曾與被告接觸而受有心理壓力，於偵查中始迴
    避對被告不利證詞。是此部分證人黃英元之證詞，無從作為
    被告有利之認定。
(二)綜上所述，被告上開所辯，委無足採，本件事證明確，其犯
    行應堪認定。
三、論罪及科刑：
    核被告丙○○所為，係犯刑法第284 條第1 項前段之過失傷
    害罪及同法第185 條之4 之駕駛動力交通工具肇事，致人受
    傷而逃逸罪。被告所犯上開二罪，犯意各別，行為互殊，應
    予分論併罰。爰審酌被告開車肇事致被害人受傷，竟未停車
    救助被害人，反加速駕車逃逸，實屬不該；且自警詢、偵查
    及本院審理中一再否認本件犯行，且不思與被害人和解，犯
    後態度更屬不佳等一切情狀，爰分別量處如主文所示之宣告
    刑，並定其應執行之刑。
四、據上論斷，應依刑事訴訟法第299 條第1 項前段，刑法第28
    4 條第1 項前段、第185 條之4 、第51條第5 款，刑法施行
    法第1 條之1 ，判決如主文。
本案經檢察官黃子宜到庭執行職務。
中    華    民    國    97    年    11   月     7     日
                  交通法庭    審判長法   官   黃建榮
                                    法   官   李殷君
                                    法   官   蘇揚旭
以上正本證明與原本無異。
如不服本判決應於收受本判決後10日內向本院提出上訴書狀，並
應敘述具體理由，如未敘述上訴理由者，應於上訴期間屆滿後20
日內補提理由書狀於本院（均須按他造當事人之人數附繕本）「
切勿逕送上級法院」。
中    華    民    國    97    年    11    月    7     日
                                    書記官    莊正彬
附錄本件論罪科刑法條：
附錄論罪科刑法條
刑法第185條之4
駕駛動力交通工具肇事，致人死傷而逃逸者，處6 月以上5 年以
下有期徒刑。
刑法第284條
（過失傷害罪）
因過失傷害人者，處6 月以下有期徒刑、拘役或5 百元以下罰金
，致重傷者，處1 年以下有期徒刑、拘役或5 百元以下罰金。
從事業務之人，因業務上之過失傷害人者，處1 年以下有期徒刑
、拘役或1 千元以下罰金，致重傷者，處3 年以下有期徒刑、拘
役或2 千元以下罰金。


司法院資訊處製作；財團法人民間司法改革基金會備份。
